【裁判字號】    97,勞再易,10
【裁判日期】    970919
【裁判案由】    給付退休金
【裁判全文】
臺灣高等法院民事判決                97年度勞再易字第10號
再審原告    乙○○
再審被告    統聯汽車客運股份有限公司
法定代理人  甲○○
上列當事人間請求給付退休金事件，再審原告對於中華民國九十
七年六月二十四日本院九十七年度勞上易字第二一號確定判決提
起再審之訴，本院判決如下：
    主  文
再審之訴駁回。
再審訴訟費用由再審原告負擔。
    事  實
甲、再審原告方面：
壹、聲明：
一本院九十七年度勞上易字第一二九號確定判決不利再審原告部
  分（下稱原確定判決）廢棄。
二上廢棄部分，再審被告應給付再審原告新台幣（下同）十四萬
  零六百七十四元。
貳、陳述：
一伊於前審主張伊之工資，包括本俸、延長工時加給、伙食津貼
  、技勤本俸、清潔獎金、清潔代金、ＩＳＯ獎金、窗簾補貼、
  膠水補貼、補ＩＳＯ、油切獎金等項目，退休前六個月平均為
  每月五萬五千七百六十五元，以此標準計算，可得退休金一百
  八十一萬二千三百六十三元，再審被告僅給付一百四十八萬六
  千九百四十元，短付三十二萬五千四百二十三元。再審被告始
  終未爭執上開窗簾補貼、膠水補貼及油切獎金項目（下合稱系
  爭補貼項目）不應列入計算平均工資，依民事訴訟法第二百八
  十條規定，應視同自認，詎原確定判決竟逕行將上開補貼項目
  排除於工資之外，而為不利伊之認定，乃就再審被告未聲明之
  利益歸諸於再審被告，有認作主張之違法，顯有適用民事訴訟
  法第三百八十八條、最高法院六十年台上字第二０八五號判例
  錯誤之違法。
二再審被告就勞保老年給付差額之賠償請求，並未以民法第二百
  十六條之一規定之損益相抵資為抗辯，原確定判決逕為審酌，
  亦有適用民事訴訟法第三百八十八條、最高法院六十年台上字
  第二０八五號判例顯然錯誤之違法。又伊縱有短繳保費，再審
  被告亦不致因而受有損害，且伊短繳保費所受利益係因保險人
  未予收取而來，與伊因再審被告短報投保薪資致受有勞保老年
  給付差額之損害，並非基於同一原因事實，原確定判決認伊因
  而受有少付保險費一千三百二十三元之利益，依民法第二百十
  六條之一規定，自伊請求損害賠償金額中扣除，有適用上開規
  定顯然錯誤之違法。
參、證據：提出原確定判決、薪資單、再審被告前審答辯狀、台
    灣板橋地方法院九十六年度勞訴字第八０號判決、再審被告
    前審上訴理由狀、本院九十六年度勞上易字第四九號判決為
    證。
乙、再審被告方面：
本件未經言詞辯論，再審被告無何聲明或陳述可資記載。
丙、本院方面：
本院依職權調閱原確定判決卷。
    理      由
一按民事訴訟法第四百九十六條第一項第一款所謂適用法規顯有
  錯誤，係以確定判決所適用之法規，顯然不合法律或與現尚有
  效之解釋或最高法院現尚有效之判例顯然違反者而言（最高法
  院八十四年台上字第二四七○號判例參照）。
二次按當事人對於他造主張之事實，於言詞辯論時不爭執者，視
  同自認，但因他項陳述可認為爭執者，不在此限。民事訴訟法
  第二百八十條第一項定有明文。本件再審原告請求再審被告給
  付退休金事件，再審原告主張其退休前六個月平均工資包括本
  俸、延長工時加給、伙食津貼、技勤本俸、清潔獎金、清潔代
  金、ＩＳＯ獎金、窗簾補貼、膠水補貼、補ＩＳＯ、油切獎金
  等項目，為每月五萬五千七百六十五元，得領取三二‧五個基
  數之退休金合計一百八十一萬二千三百六十三元。再審被告就
  系爭補貼項目雖未陳述，惟辯稱應列入再審原告工資項目僅有
  本俸、延長工時加給、技勤本俸及伙食費等項目，平均每月工
  資為四萬五千七百五十二元（見原確定判決第二頁），應認再
  審被告就系爭補貼項目應否列入平均工資項目已有爭執，依上
  開說明，不能認再審被告已經自認系爭補貼項目應列入計算平
  均工資。原確定判決將系爭補貼項目之給與排除計入平均工資
  計算基礎，核係就調查證據之結果，斟酌全辯論意旨，所為事
  實之認定，並非認作主張，將再審被告未聲明利益歸諸再審被
  告，自無適用民事訴訟法第三百八十八條、最高法院六十年台
  上字第二０八五號判例顯然錯誤之違法。
三再按損害賠償，係以填補所受損害為目的，則因發生損害之原
  因事實，使被害人同時受有利益者，計算被害人之總財產額有
  無減少之際，即不能不計入其所受利益，於加減後猶有不足者
  ，其不足額始屬實際所受損害，故損害賠償之債權人因為發生
  損害之原因事實受有利益者，如就其所受損害之全部請求債務
  人賠償，反將受不當之利益，故於定損害賠償之範圍時，應由
  所受損害扣除所得利益，民法第二百十六條之一規定：基於同
  一原因事實受有損害並受有利益者，其請求之賠償金額，應扣
  除所受之利益。即為損益相抵之明文規定。損益相抵既為計算
  損害賠償之範圍，於以金錢賠償時，即得互為扣除以確定賠償
  範圍，債權人請求以金錢賠償損害時，倘有損益相抵情事，法
  院應無待債務人抗辯，得依職權予以扣抵。原確定判決認定：
  再審被告申報再審原告之月投保薪資時以多報少，致再審原告
  之（勞保）老年給付短少而受有損害，惟再審原告亦因此短報
  投保薪資之行為而分擔較少之保險費，勞工保險局既無可能按
  再審原告實際月投保薪資補發老年給付予再審原告，自無要求
  再審原告補足保險費差額之權利，故再審原告請求再審被告賠
  償老年給付差額之同時，因無須支出較多之保險費而受有利益
  ，自應從再審原告得請求再審被告賠償老年給付差額中扣除少
  付保險費之利益，核諸前揭說明，並無適用民事訴訟法第三百
  八十八條、最高法院六十年台上字第二０八五號判例、民法第
  二百十六條之一規定顯有錯誤之情形。
四再審原告依上開事由提起本件再審之訴，顯無理由，爰不經言
  詞辯論，予以駁回。
五據上論結，本件再審之訴顯無再審理由。依民事訴訟法第五百
  零二條第二項、第七十八條，判決如主文。
中    華    民    國    97    年    9     月    19    日
                  民事第九庭
                      審判長法  官    黃熙嫣
                            法  官    陳玉完
                            法  官    鄭傑夫
正本係照原本作成。
不得上訴。
中    華    民    國    97    年    9     月    23    日
                            書記官    劉  瑗


司法院資訊處製作；財團法人民間司法改革基金會備份。
